臺灣高雄地方法院民事判決
110年度鳳小字第1335號
原      告  鄭文顯  


訴訟代理人  鄭華欣  
被      告  王韋翔  

訴訟代理人  鞠致東  
上列當事人間請求損害賠償事件，本院於民國111年2月21日言詞
辯論終結，判決如下：
    主      文
被告應給付原告新臺幣肆萬壹仟捌佰捌拾捌元，及自民國一一○
年十一月五日起至清償日止，按週年利率百分之五計算之利息。
原告其餘之訴駁回。
訴訟費用新臺幣壹仟元由被告負擔。
本判決第一項得假執行。但被告以新臺幣肆萬壹仟捌佰捌拾捌元
為原告預供擔保，得免為假執行。   
    事實及理由
一、按小額訴訟之訴狀送達後，原告不得將原訴變更或追加他訴
    。但擴張或減縮應受判決事項之聲明者，不在此限，民事訴
    訟法第436 條第2 項、第436 條之23、第255 條第1 項但書
    第3 款分別定有明文。本件原告起訴時原聲明願供擔保請准
    宣告假執行（本院卷第9頁），嗣於本院審理中撤回假執行
    之聲請（本院卷第176頁），核與前開規定相符，應予准許
    。
二、原告主張：被告於民國108年9月15日17時56分許，駕駛車牌
    號碼0000-00號自用小客車（下稱肇事車輛），於沿台88東
    西快速道路由東向西行駛，行至高雄市大寮區該道路西向7.
    4公里時，由外側車道往內側車道變換車道未保持安全距離
    及間隔，適原告駕駛訴外人蘇ＯＯ所有之車牌號碼00-0000號
    自用小客車（下稱系爭車輛）在內側車道直行，系爭車輛右
    前車頭與肇事車輛後車尾發生碰撞，致系爭車輛受損，送廠
    所需之維修費用新臺幣(下同)72,830元（含工資費用33,300
    元、零件費用39,530元），另委請拖吊業者將系爭車輛拖離
    系爭事故發生現場所支出拖車費用2,000元，合計74,830元
    ，蘇ＯＯ已將系爭車輛維修費用及拖車費用之損害賠償請求權
    讓與原告。是以，原告因系爭事故受有損害合計74,830元。
    為此，爰依侵權行為及債權讓與之法律關係提起本訴，並聲
    明：被告應給付原告74,830元，及自起訴狀繕本送達翌日起
    至清償日止，按週年利率5％計算之利息。
三、被告則以：對於被告駕駛肇事車輛不慎撞擊系爭車輛且就系
    爭事故具有過失不爭執，原告請求系爭車輛維修費用72,830
    元扣除零件折舊後之費用、拖吊費用2,000元均同意給付，
    惟兩造就和解金額未能達成共識等語置辯。並聲明：原告之
    訴駁回。 
四、本院得心證之理由：
(一)按因故意或過失，不法侵害他人之權利者，負損害賠償責任
    ；汽車、機車或其他非依軌道行駛之動力車輛，在使用中加
    損害於他人者，駕駛人應賠償因此所生之損害，民法第184
    項第1項前段、第191條之2前段分別定有明文。次按汽車行
    駛於高速公路、快速公路或設站管制之道路，不遵使用限制
    、禁止、行車管制及管理事項之管制規則而未依規定變換車
    道者，處汽車駕駛人3,000元以上6,000元以下罰鍰；汽車行
    駛於高速公路、快速公路或設站管制之道路，應遵守其管制
    之規定；汽車在行駛途中，變換車道或超越前車時，應依標
    誌、標線、號誌指示，並不得有未保持安全距離及間隔，道
    路交通管理處罰條例第33條第1項第4款、道路交通安全規則
    第105條、高速公路及快速公路交通管制規則第11條分別定
    有明文。查原告主張之事實，業據其提出高雄市政府警察局
    道路交通事故當事人登記聯單、高雄市政府警察局道路交通
    事故照片相片黏貼紀錄表、本件事故現場照片、道路交通事
    故現場圖、行車執照、車輛損害賠償債權請求權讓與書、維
    修明細表、拖車費用單據、車損彩色照片、信用卡電子帳單
    、高雄市政府交通局車輛行車事故鑑定委員會鑑定意見書(
    下稱鑑定意見書)等件為證（本院卷第13至37、151至172頁
    ），並有本院職權調閱之系爭事故現場圖等資料附卷可稽（
    本院卷第43至65、105至111頁），是本件調查證據之結果，
    堪信原告主張為真實。又兩造於本院審理時對於鑑定意見書
    認定被告為肇事主因、原告無肇事因素均不爭執（本院卷第
    176至177頁），有此鑑定意見書附卷可稽（本院卷第171至1
    72頁），是以，足認系爭事故係因被告駕駛肇事車輛變換車
    道時未保持安全距離及間隔，致系爭車輛右前車頭撞擊肇事
    車輛後車尾。原告既已受讓蘇ＯＯ之系爭車輛維修費用及拖車
    費用之損害賠償請求權，原告依侵權行為及債權讓與之法律
    關係請求被告損害賠償，自屬有據。　　
(二)次按不法毀損他人之物者，被害人得請求賠償其物因毀損所
    減少之價額；負損害賠償責任者，除法律另有規定或契約另
    有訂定外，應回復他方損害發生前之原狀，前項情形，債權
    人得請求支付回復原狀所必要之費用，以代回復原狀，民法
    第196條、第213條第1項、第3項分別定有明文。又依民法第
    196條請求賠償物被毀損所減少之價額，得以修復費用為估
    定之標準，但以必要者為限，例如：修理材料以新品換舊品
    ，應予折舊，此有最高法院77年5月17日77年度第9次民事庭
    會議決議可資參照。故債權人所得請求者既為回復原狀之必
    要費用，倘以維修費用為估定其回復原狀費用之標準，則修
    理材料以新品換舊品時，即應予折舊。而關於固定資產折舊
    率又可分為平均法及定率遞減法。所謂平均法係以固定資產
    成本減除殘價後之餘額，按固定資產耐用年數表規定之耐用
    年數平均分攤，計算其每期折舊額，定率遞減法係以固定資
    產每期減除該期折舊額之餘額順序作為各次期計算折舊之基
    數，而以一定比率計算其折舊額。是依損害賠償之目的在於
    填補被害人實際損害之目的而言，應採用平均法計算折舊，
    較為公允。查原告業已支付系爭車輛維修費用72,830元（含
    工資費用33,300元、零件費用39,530元），均屬必要修復費
    用，亦經維修廠商即訴外人裕昌汽車股份有限公司（下稱裕
    昌公司）核對並確認估價單之修復項目與車損彩色照片內容
    相符，有裕昌公司111年2月9日2022昌字第002號函附卷可稽
    （本院卷第125至145頁），堪信原告主張之維修費用72,830
    元所維修之項目係因系爭事故所致。而系爭車輛係87年1月
    出廠（本院卷第27頁），迄本件事故發生時即108年9月15日
    ，已使用21年8月，依行政院所發布之固定資產耐用年數表
    及固定資產折舊率表，自用小客貨車之耐用年數為5年，則
    零件扣除折舊後之維修費用估定為6,588元【計算方式：1.
    殘價＝取得成本÷(耐用年數＋1)即39,530÷(5+1)≒6,588（小數
    點以下四捨五入）；2.折舊額＝(取得成本－殘價)×1/（耐用
    年數）×（使用年數）即(39,530－6,588)×1/5×（21+0/12）≒
    32,942（小數點以下四捨五入）；3.扣除折舊後價值＝（新
    品取得成本－折舊額）即39,530－32,942＝6,588】，另加計無
    庸計算折舊之工資費用33,300元，原告得請求被告賠償之系
    爭車輛維修費用應為39,888元（計算式：6,588元＋33,300元
    ＝39,888元）。又原告請求系爭車輛拖車費用2,000 元部分
    ，係本件侵權行為造成損害衍生需自現場搬運車輛至修車廠
    之費用，為本件侵權行為所生損害，且為被告所不爭執（本
    院卷第176 頁），原告得請求被告賠償拖車費用2,000元。
(三)綜上，原告因本件侵權行為得請求被告賠償系爭車輛維修費
    用39,888元、拖車費用2,000元，合計41,888元。　　
五、末按遲延之債務，以支付金錢為標的者，債權人得請求依法
    定利率計算之遲延利息；應付利息之債務，其利率未經約定
    ，亦無法律可據者，週年利率為5％；給付無確定期限者，債
    務人於債權人得請求給付時，經其催告而未為給付，自受催
    告時起，負遲延責任。其經債權人起訴而送達訴狀，與催告
    有同一之效力，民法第233條第1項前段、第203條、第229條
    第2項亦分別定有明文。查本件屬無確定期限之債，又係以
    支付金錢為標的，揆諸上開規定，原告自起訴狀繕本送達被
    告即發生催告之效力，準此，原告請求自起訴狀繕本送達翌
    日即110年11月5日（本院卷第85頁）起至清償日止，按週年
    利率5％計算之利息，為有理由，應予准許。　　
六、綜上所述，原告依據侵權行為及債權讓與之法律關係，請求
    被告給付41,888元，及自110年11月5日起至清償日止，按週
    年利率5％計算之利息，為有理由，應予准許。逾此範圍之請
    求，為無理由，應予駁回。　　
七、又本件應適用小額訴訟程序，依民事訴訟法第436 條之19第
    1 項規定，法院為訴訟費用之裁判時，併確定訴訟費用額為
    1,000 元。另原告之訴雖一部有理由、一部無理由，然因原
    告確有提起本件訴訟必要，且起訴後應徵之裁判費至少為1,
    000 元（民事訴訟法第77條之13規定參照），是本院認應依
    民事訴訟法第79條規定，酌量情形由被告全部負擔。 　　
中　　華　　民　　國　　111 　年　　3 　　月　　18　　日
          　　　　鳳山簡易庭  法　官  藍雅筠
以上正本係照原本作成。　　　　　　　　　
民事訴訟法第436 條之24第2 項：對於本判決之上訴，非以違背
法令為理由，不得為之。
如對本判決上訴，須於判決送達後20日內向本院提出上訴狀，並
須表明原判決所違背之法令及其具體內容與依訴訟資料可認為原
判決有違背法令之具體事實之上訴理由（均須按他造當事人之人
數附繕本）。 
中　　華　　民　　國　　111 　年　　3 　　月　　18　　日
                              書記官  蔡毓琦　　
訴訟費用計算式 裁判費(新臺幣)  1,000元 合計            1,000元